【裁判字號】    92,交聲,373
【裁判日期】    921014
【裁判案由】    違反道路交通管理處罰條例聲明異議
【裁判全文】
臺灣桃園地方法院交通事件裁定                    九十二年度交聲字第三七三號
    原處分機關  交通部公路總局新竹區監理所桃園監理站
    異  議人即
    受  處分人  甲○○
右受處分人因違反道路交通管理處罰條例案件，對於交通部公路局新竹區監理所桃園
監理站所為中華民國九十二年八月二十二日桃監裁三字第駕裁五二－Ｚ000000
00號裁決處分不服，聲明異議，本院裁定如左：
    主      文
原處分撤銷。
甲○○不罰。
    理      由
一、聲明異議意旨略以：異議人即受處分人於民國九十二年六月十七日十時三十六分
    許，駕駛車牌號碼三五七─ＫＡ號營業貨櫃曳引車，行經國道一號高速公路南向
    三點八公里處，為國道公路警察局第一警察隊攔查，以異議人手持行動電話接聽
    為由開立罰單，異議人再三陳述當時並未通話，所持之電話000000000
    0亦委請該員警檢視其通話內容，以證明當時並無通話，但該員警依舊未予採納
    ，為此檢附上開行動電話之通聯記錄提起本件異議，請求撤銷原處分等語。
二、原處分意旨略以：異議人於上揭時、地駕車行駛中，用手持式行動電話進行通話
    （以手持式行動電話置於耳朵旁接聽），為警當場目睹並攔停稽查，因認異議人
    係違反道路交通管理處罰條例第三十一條之一第一項之規定，而依道路交通管理
    事件統一裁罰基準及處理細則第四十一條第四項規定，處罰異議人新臺幣（下同
    ）三千元云云。
三、本院查：
（一）按「汽車駕駛人於行駛道路時，使用手持式行動電話進行撥接或通話者，處新
      臺幣三千元罰鍰」，道路交通管理處罰條例第三十一條之一第一項定有明文。
      依上開法條之構成要件必須駕駛人於駕車行駛道路時，使用手持式行動電話進
      行撥接或進行通話，始足當之。而本件異議人於駕車當時所攜帶之行動電話門
      號為0000000000號，於九十二年五月二十六日至同年六月二十日止
      之通聯記錄顯示，異議人為警攔檢當日即九十二年六月十七日一共撥接九通電
      話，有異議人提出之和信電訊股份有限公司之電話電信帳單、通話明細在卷可
      稽，又異議人於本院調查時陳稱：當天是早上大約九點多到七堵的中華貨櫃場
      提領貨櫃後，直接開上高速公路要到新竹，大概十二點多到新竹等語（見本院
      九十二年九月十九日訊問筆錄第三頁），而本院依職權向和信電訊股份有限公
      司調閱上開門號於九十二年六月十七日之通聯記錄及基地台位置資料顯示：當
      日上午九時二十分四十六秒、九時三十九分四十八秒，異議人曾各有一通發話
      及受話之記錄，當時之基地台位置係在基隆市七堵區○○○路一八六號；另當
      日十二時七分四十九秒有受話一通之記錄，基地台位置在新竹縣新豐鄉○○路
      一三０號八樓，有卷附上開門號之通聯記錄及基地台位置一紙可證，其行程與
      上開通聯記錄相吻合，堪認異議人當時確實持用該門號之行動電話，惟異議人
      於本件被開立舉發違反道路交通管理事件通知單之時間為九十二年六月十七日
      十時三十六分，則加計警方發現異議人有違規情事、攔查、停車、開立罰單至
      離開所需之時間前後應不超過一個小時，則保守估計自當日上午十時起至十時
      三十六分止，若有發現異議人持該行動電話撥號發話之記錄，則或許可認為異
      議人有本件違規之行為，然依前揭記錄觀之，自上午九時二十分四十六秒至十
      時三十六分為止，前後已超過了一個多小時，依一般經驗法則判斷，應可認定
      異議人為警查獲當時，異議人確無持該行動電話通話之行為，是異議人辯稱當
      時並未使用該行動電話通話及撥接等語，應屬可採。
（二）雖證人黃俊銘、蘇坤利即查獲本件之國道公路警察局第一警察隊汐止分隊警員
      於本院調查時固分別證述：「．．．異議人當時在開車行駛在外側車道，我們
      從後方開車行駛到內側車道，到異議人車子的左後方，看到異議人手持手機放
      在左邊耳朵旁邊講電話，我們就超越異議人請他路肩停車，我們就開車．．．
      」、「（如何證明異議人有使用行動電話？）我們只是看到異議人將手機放在
      耳朵旁邊，在講電話的樣子，但因為他左手拿電話遮住，所以看不到他的嘴巴
      是否有在講話」、「（有無把異議人的手機拿來查看通聯的記錄）無」，以及
      「當時車流正常，我們行駛在異議人的左後方，異議人開車比較慢，我們就開
      到異議人的駕駛座側面，我們就看到異議人手持行動電話放在耳朵旁，所以我
      們請他開到路肩，製單舉發．．．我與另一位警員有親眼見到異議人手持行動
      電話放在耳朵旁．．．當異議人看到我們的車在他旁邊就馬上將手機放下來．
      ．．」云云（見本院九十二年九月十九日訊問筆錄第四頁至第六頁），可見證
      人黃俊銘、蘇坤利警員當時並未親見異議人當時正在使用行動電話或正在撥接
      電話，渠等僅係以異議人一隻手持行動電話放在左耳旁，另一隻手開車之情狀
      ，即據以認定異議人有上開於行駛道路時使用手持式行動電話進行通話之違規
      情事，殊嫌率斷，況異議人亦否認有何一手駕車、一手持行動電話之事實；雖
      證人黃俊銘證稱：當時車流很正常，可是異議人當時行車速度比較慢，覺得可
      疑云云（見本院九十二年九月十九日訊問筆錄第五頁），然以異議人所駕車輛
      屬於噸位較重之營業貨櫃曳引車，又剛開上高速公路等情觀之，異議人辯稱其
      車速會較慢等語，應為可採，然亦難以異議人當時之車速較慢為由，據以推論
      異議人當時有使用手持式行動電話通話或撥接，是證人黃俊銘、蘇坤利之上開
      證詞均尚難為異議人不利之認定。此外，復查尚無其他證據可資證明異議人有
      上開以手持式行動電話進行通話或撥接之違規事實。
三、綜上所述，異議人於上開時、地駕車並原處分機關所指於行駛道路時，使用手持
    式行動電話進行通話之行為，是原處分機關以員警記載之舉發單，認異議人違反
    道路交通管理處罰條例第三十一條之一第一項之規定，裁決異議人罰鍰三千元，
    即屬不當，本件聲明異議為有理由，應依法撤銷原處分，並諭知異議人不罰之裁
    定。
據上論斷，應依道路交通管理處罰條例第八十七條第二項、道路交通案件處理辦法第
二十條前段，裁定如主文。
中        華        民        國    九十二    年   十   月   十四     日
                                    臺灣桃園地方法院交通法庭
                                        法  官  許乃文
右正本證明與原本無異。
如不服本裁定，應於裁定送達後五日內向本院提出抗告狀。
                                        書記官  陳慧玲
中        華        民        國    九十二    年   十   月   十四     日


司法院資訊處製作；財團法人民間司法改革基金會備份。
